臺灣高等法院高雄分院刑事判決　　　　　　　　　九十一年度上易字第一三二三號
　　上　訴　人　臺灣高雄地方法院檢察署檢察官
　　被　　　告　甲○○
右上訴人因被告妨害自由案件，不服臺灣高雄地方法院九十一年度易字第一五二四號
中華民國九十一年七月二十九日第一審判決（起訴案號：臺灣高雄地方法院檢察署九
十一年度偵字第二五五七號），提起上訴，本院判決如左：
      主  文
原判決撤銷。
甲○○連續以強暴妨害人行使權利，處罰金仟元，如易服勞役以佰元折算壹日。
      事  實
一、甲○○原係門牌號碼高雄市○○區○○路二三之一四三號房屋及坐落基地之所有
    人，惟因故經法院強制執行拍賣，而由鄭嘉禎拍定取得所有權，並於民國九十年
    八月二十二日下午三時三十分許點交予鄭嘉禎委託之福星房屋公司完畢。詎甲○
    ○竟因心有不甘，而基於概括之犯意，連續於：(一)九十年八月二十三日下午二時
    許，強行僱工於上開房地大門前，以紅磚砌一長牆，以此強暴方式，使居住於該
    屋之鄭嘉禎無法正常出入使用該房屋，而妨害其行使權利。(二)同年九月十二日下
    午七時許，復至上開地點僱鎖匠強行將大門門鎖換掉，並將鐵門鎖上大鎖，以此
    強暴方式，使鄭嘉禎無法正常出入使用上開房屋，而妨害其行使權利。
二、案經鄭嘉禎訴由高雄市政府警察局楠梓分局移送臺灣高雄地方法院檢察署檢察官
    偵查起訴。
      理  由
一、被告甲○○未於審判期日到庭陳述，惟其於原審僅坦承有僱工砌牆及換鎖之行為
    ，矢口否認有何妨害自由犯行，辯稱：我在法院點交時未即時到場，事後有與房
    屋仲介公司人員協調於一個星期內搬離，但因該屋已於點交時換鎖，我無法進入
    取回屋內之物品，才憤而僱工砌牆及換鎖，我砌牆時還留有六、七十公分之距離
    ，並未妨害告訴人的出入云云。惟查右揭事實，業據告訴人鄭嘉禎指訴綦詳，核
    與目擊證人郭春桂於警訊之指證情節相符，並有不動產權利移轉證書、土地及建
    物所有權狀影本及現場照片五幀在卷可憑。被告雖以前揭情詞置辯，然按刑法第
    三百零四條強制罪規範之目的，係保護一般人意思形成及意思活動之自由，即保
    護一般人於意思形成及意思活動之過程中不受外力不當之干涉。是不論行為人所
    施之強暴、脅迫行為，係對「人」為之，或對「物」為之，如其效力直接或間接
    影響他人之意思自由，而使人行無義務之事或妨害他人行使權利，即足當之。又
    刑法第三百零四條之強暴脅迫，祇以所用之強脅手段足以妨害人行使權利，或足
    使他人行無義務之事為已足，並非以被害人之自由，完全受其壓制為必要。若被
    害人駕駛之機車，確為被告強行騎走，縱令雙方並無爭吵，而其騎走之機車，既
    足以妨害被害人駕駛機車行駛之權利，要亦不得謂非該條之強暴脅迫行為（最高
    法院八十五年台非字第七五號判決參照）。本件告訴人經拍定取得上開房地之所
    有權，並於九十年八月二十二日經法院執行點交而取得上開房地之占有等情，已
    據提出不動產權利移轉證書、土地及建物所有權狀影本為證，並經原審法院調閱
    該院八十九年執字第二○七六九號執行卷審認無訛（見原審卷第十六頁、十七頁
    ），且為被告所不否認，則其自斯時起即享有對該房地自由使用、收益、處分之
    權利，不因將房屋暫交房屋仲介業者管領而有異。被告亦自承於九十年八月二十
    三日下午二時許強行僱工於上開房地前砌築長牆，復於同年九月十二日下午七時
    許，僱鎖匠強行將大門門鎖換掉，並將鐵門鎖上大鎖等行為，且有告訴人提出之
    現場照片五幀附於警卷為佐，客觀上均足使告訴人無法正常出入該門戶，其所有
    權行使之自由顯已受到妨害甚明。被告雖未對被害人之身體直接施以強脅，然其
    於法院執行點交房屋後，既與告訴人委託之福星房屋公司人員協調，表示願在一
    週內將屋內物品搬走，但翌日即強行僱工在上開屋前砌築長牆，且期限屆至，被
    告亦未履行承諾，猶僱鎖匠換掉大門門鎖，並將鐵門鎖上大鎖，其手段顯足令人
    感受具有強脅性，而嚴重足以評價為對於他人之意思決定自由有重大侵害程度，
    且結果已及於告訴人，使之不能正當行使權利，自難僅以被告所為砌牆及換鎖之
    行為時，告訴人未在現場，即認告訴人意思自由未受有限制。被告辯稱其築牆尚
    留有六、七十公分之空隙，未妨害告訴人進出之權利云云，顯係事後飾卸之詞，
    不足為取。本件事證明確，被告犯行洵堪認定，應予依法論科。
二、核被告甲○○所為，係犯刑法第三百零四條第一項之以強暴妨害人行使權利罪。
    被告先後二次強暴妨害人行使權利之行為，時間緊接，反覆為之，所犯又係同一
    罪名之罪，顯係基於概括之犯意反覆為之，應依連續犯之規定，論以一罪，並依
    法加重其刑。
三、原審不察，遽諭知無罪，尚有未洽，檢察官上訴指摘原判決不當，為有理由，自
    應予撤銷改判，審酌被告甲○○因房屋遭拍賣點交，心有未甘，竟以暴力手段砌
    牆換鎖妨害告訴人鄭嘉禎行使出入房屋之權利，所為非是，惟念其妨害人行使權
    利之時間非長，造成告訴人之損害非鉅，且已回復原狀等一切情狀，爰量處如主
    文第二項所示之刑，並諭知易服勞役之折算標準，以資懲儆。
四、被告經合法傳喚，無正當理由不到庭，不待其陳述，逕行判決。
據上論結，應依刑事訴訟法第三百六十九條第一項前段、第三百六十四條、、第三百
七十一條、第二百九十九條第一項前段，刑法第五十六條、第三百零四條第一項、第
四十二條第二項，罰金罰鍰提高標準條例第一條前段、第二條，判決如主文。
本案經檢察官朱文彬到庭執行職務。
中    華    民    國      九十一      年      十      月     三十   日
                              臺灣高等法院高雄分院刑事第八庭
                                  審判長法官  郭雅美
                                        法官  張盛喜
                                        法官  裕斗
右正本證明與原本無異。
不得上訴。
                                  法院書記官  吳福連
中    華    民    國      九十一      年      十      月    三十    日
附錄：本判決論罪科刑法條：
刑法第三百零四條第一項
以強暴、脅迫使人行無義務之事或妨害人行使權利者，處三年以下有期徒刑、拘役或
三百元以下罰金。
